【裁判字號】    96,易,3304
【裁判日期】    970310
【裁判案由】    業務侵占
【裁判全文】
臺灣臺北地方法院刑事判決              96年度易字第3304號
公  訴  人  臺灣臺北地方法院檢察署檢察官
被      告  甲○○
上列被告因業務侵占案件，經檢察官提起公訴（96年度調偵字第
991號），惟被告於準備程序時就被訴事實為有罪陳述，本院裁
定依簡式審判程序進行，判決如下：
    主  文
甲○○連續意圖為自己不法之所有，而侵占對於業務上所持有之
物，處有期徒刑捌月，減為有期徒刑肆月，如易科罰金以銀元參
佰元即新台幣玖佰元折算壹日。緩刑貳年。
    事  實
一、甲○○係華民旅行社股份有限公司（下稱華民旅行社）業務
    員，為從事業務之人，自民國92年11月13日起至93年4月30
    日止，在臺北市○○區○○路24號5樓之5華民旅行社辦公處
    所，竟基於概括之犯意，意圖為自己不法之所有，連續將華
    民旅行社之客戶所繳納之款項，共計新台幣（下同）57萬
    3,720元侵占入己，經華民旅行社查覺後，甲○○於94年1
    月28日先行返還10萬元、94年3月10日返還3萬元、94年4月
    22日返還3萬元、94年5月20日返還3萬元後，置之不理，嗣
    經華民旅行社提出告訴後，96年1月30日返還再返還103.7
    20元（續在本院審理中復返還28萬元）。
二、案經華民旅行社訴請臺灣臺北地方法院檢察署檢察官偵查起
    訴。
    理  由
一、本件係經被告於準備程序期日為有罪之陳述，而經本院合議
    庭裁定由受命法官獨任以簡式審判程序加以審理。依據刑事
    訴訟法第273條之2、同法第159條第2項之規定，不適用傳聞
    法則有關限制證據能力之相關規定，合先敘明。
二、上揭犯罪事實，業據被告甲○○於本院審理時坦承不諱（見
    本院卷97年2月25日準備程序筆錄及同日審判筆錄），核與
    告訴代理人蔡慧明（即華民旅行社之商業負責人）於偵查、
    審理中指訴之情節相符（見96年度他字第5721號偵查卷第16
    頁、第28頁），復有被告之勞工保險卡、切結書、被告侵占
    華民旅行社應收帳款明細表1份、帳單243張、帳戶收支明細
    2紙、臺北市中山區調解委員會調解書1紙及清償證明1紙附
    卷可稽，足認被告前揭自白與事實相符。本件事證明確，被
    告業務侵占犯行，洵堪認定。
三、新舊法之比較：
  (一)按被告行為後，刑法已於94年2月2日修正公布，於95年7 月
    1日施行。依修正後刑法第2條第1項規定：「行為後法律有
    變更者，適用行為時之法律，但行為後之法律有利於行為人
    者，適用最有利於行為人之法律」，而刑法修正後已刪除連
    續數行為而犯同一罪名者，以一罪論之連續犯規定。若依修
    正後之新法，其於數犯罪行為之情形，即應依刑法第51條之
    規定予以分論併罰。經比較新、舊法之結果，應以被告行為
    時之舊法較有利於被告。
  (二)另刑法施行法亦於95年6月14日增訂該法第1條之1規定，並
    自95年7月1日施行。其中修正後刑法第2條之規定，乃係關
    於新舊法比較適用之準據法，其本身無關行為可罰性要件之
    變更，故於95年7月1日刑法修正施行後，如有涉及比較新舊
    法之問題，即應逕依修正後刑法第2條第1項規定，為「從舊
    從輕」之比較（最高法院95年度第8次刑事庭會議決議意旨
    參照）。刑法第336條第2項之業務侵占罪雖未修正，然於上
    開刑法及其施行法修正施行前，依罰金罰鍰提高標準條例第
    1條前段規定，刑法業務侵占罪所定罰金刑部分之法定刑度
    「得併科3千元以下」，即新臺幣9萬元以下，最低刑度則依
    修正前刑法第33條第5款規定，應為銀元1元即新臺幣3元以
    上。嗣因刑法施行法第1之1條已增訂：「中華民國94年1月7
    日刑法修正施行後，刑法分則所定罰金之貨幣單位為新臺幣
    ；94年1月7日刑法修正時，刑法分則編未修正之條文定有罰
    金者，自94年1月7日刑法修正施行後，就其所定數額提高為
    30 倍，但72年6月26日至94年1月7日新增或修正之條文，就
    其所定數額提高為3倍」，而此規定因屬前揭罰金罰鍰提高
    標準條例第1條但書所稱「法律已依一定比率規定罰金或罰
    鍰之數額或倍數」之情形，自應優先適用；又修正後刑法第
    33 條第5款亦已將罰金刑調整為新臺幣1千元以上，以百元
    計算，故依前述標準換算，刑法第336條第2項之罰金刑法定
    刑度已變更為「新臺幣9萬元以下、1千元以上」，是比較修
    正前後刑度結果，修正後之規定對被告並非較為有利。
  (三)綜合上述，本件經綜合比較，均以舊法有利於被告，本於法
    律之適用不得割裂，須一體適用之原則，本件被告之行為既
    係在刑法修正實施前所為，且以舊法有利於被告，即應適用
    修正前之刑法予以論罪科刑（最高法院95年度第8次刑事庭
    會議決議意旨參照），併此敘明。
四、核被告所為，係犯刑法第336條第2項業務侵占罪。被告為如
    附表所示之犯行，時間緊接，所犯均係構成要件相同之罪名
    ，顯係基於概括犯意反覆為之，為連續犯，爰依修正前刑法
    第56條規定，以1罪論，並加重其刑。爰審酌被告並無前科
    ，素行尚佳，此有臺灣高等法院被告前案紀錄表1紙附卷可
    按，其犯罪之動機、目的、手段、生活狀況、智識程度，及
    斟酌其於偵查迄本院審理中均坦認犯罪，且已將侵占款項全
    數匯還告訴人，尚有悔悟之犯罪後態度等一切情狀，量處如
    主文所示之刑，以示懲儆。又按「中華民國96年罪犯減刑條
    例」業經總統於96年7月4日公布，同年7月16日施行。本件
    被告實行本件犯罪之時間係在96年4月24日以前，且其所犯
    罪名與宣告刑，經核均符合「中華民國96年罪犯減刑條例」
    第2條第3款規定，本件即應依同條例第7條、第9條減輕其刑
    ，並於判決主文同時諭知其宣告刑及減得之刑。末按被告行
    為後，刑法第41條亦併予修正公布，並於95年7月1日起施行
    ，其中第1項前段修正為「犯最重本刑為5年以下有期徒刑以
    下之刑之罪，而受6個月以下有期徒刑或拘役之宣告者，得
    以新臺幣1千元、2千元或3千元折算1日，易科罰金」，然被
    告行為時即修正前同條第一項前段：「犯最重本刑為5年以
    下有期徒刑以下之刑之罪，而受6個月以下有期徒刑或拘役
    之宣告，因身體、教育、職業、家庭之關係或其他正當事由
    ，執行顯有困難者，得以1元以上3元以下折算1日，易科罰
    金」，暨修正前罰金罰鍰提高標準條例第2條：「依刑法第
    41條易科罰金者，均就其原定數額提高為1百倍折算1日；法
    律所定罰金數額未依本條例提高倍數，或其處罰法條無罰金
    刑之規定者，亦同」，則易科罰金之折算標準為「以銀元1
    百元（即新臺幣3百元）以上銀元3百元（即新臺幣9百元）
    以下折算一日」。比較新、舊法結果，仍以行為時即修正前
    之法律較有利於被告，爰併依刑法第2條第1項前段，適用行
    為時即修正前刑法第41條第1項前段之規定，諭知易科罰金
    之折算標準。
五、末查，被告前未曾受有期徒刑以上刑之宣告，有前揭被告前
    案紀錄表1紙在卷可稽，其已於97年3月6日將侵占款項全數
    償還告訴人，此有華民旅行社97年3月6日開具之清償證明1
    紙在卷可憑，經此番偵審教訓，當能心生警惕，信無再犯之
    虞，本院認所宣告之刑，以暫不執行為適當，故併諭知緩刑
    2年，以啟自新。
據上論斷，應依刑事訴訟法第273條之1第1項、第299條第1項前
段，刑法第2條第1項前段、第336條第2項、第74條第1項第1款，
修正前刑法第56條、第41條第1項前段，中華民國96年罪犯減刑
條例第2條第3款、第7條、第9條，修正前罰金罰鍰提高標準條例
第2條、現行法規所定貨幣單位折算新臺幣條例第2條，判決如主
文。
本案經檢察官林禎瑩到庭執行職務。
中    華    民    國    97    年    3     月    10    日
                            刑事第十五庭  法  官  楊台清
上正本證明與原本無異。
如不服本判決，應於判決送達後10日內向本院提出上訴狀（應抄
附繕本）。告訴人或被害人如對於本判決不服者，應具備理由請
求檢察官上訴，其上訴期間之計算係以檢察官收受判決正本之日
期為準。
                                          書記官  陳麗津
中    華    民    國    97    年    3     月    10    日
附錄論罪科刑法條全文：
中華民國刑法第336條
（公務公益侵占罪、業務侵占罪）
對於公務上或因公益所持有之物，犯前條第 1 項之罪者，處 1
年以上 7 年以下有期徒刑，得併科 5 千元以下罰金。
對於業務上所持有之物，犯前條第 1 項之罪者，處 6 月以上
5 年以下有期徒刑，得併科 3 千元以下罰金。
前二項之未遂犯罰之。


司法院資訊處製作；財團法人民間司法改革基金會備份。
